臺灣新竹地方法院民事簡易判決  
110年度竹簡字第179號
原      告  龍美安  

被      告  鄭至豐  
訴訟代理人  林軒崙  
            陳坤呈  
上列被告因過失傷害案件（本院109年度交易字第550號），原告
提起刑事附帶民事訴訟請求損害賠償（本院109年度交附民字第3
09號），經本院刑事庭裁定移送前來，本院於民國110年12月2日
言詞辯論終結，判決如下：
    主  文
被告應給付原告新臺幣玖拾柒萬伍仟肆佰參拾柒元，及自民國一
○九年十一月十九日起至清償日止，按年息百分之五計算之利息
。
原告其餘之訴駁回。
本判決第一項得假執行。但被告如以新臺幣玖拾柒萬伍仟肆佰參
拾柒元為原告預供擔保，得免為假執行。
原告其餘假執行之聲請駁回。
    事實及理由
壹、程序方面：
    按訴狀送達後，原告不得將原訴變更或追加他訴，但請求之
    基礎事實同一者，或擴張或減縮應受判決事項之聲明者，不
    在此限，民事訴訟法第255 條第1 項第2 、3 款分別定有明
    文。本件原告起訴時訴之聲明第1 項原請求：「被告應給付
    原告新臺幣（下同）300萬元」。嗣於民國(下同)110 年7月
    29日具狀變更訴之聲明為：「一、被告應給付原告2,933,38
    6元及自108年12月29日起至清償日止，按年息百分之5計算
    之利息。二、原告願供擔保，請准宣告假執行。」(見本院
    卷第61頁)。又於110年9月2日變更請求金額為2,976,420元(
    見本院卷第177頁)，復於110年11月4日變更利息起算日為自
    起訴狀繕本送達之翌日起至清償日止，按年息百分之五計算
    之利息(見本院卷第303頁)。經核原告所為上開訴之變更，
    係本於被告侵權行為之同一請求基礎事實，而擴張或減縮應
    受判決事項之聲明，合於前揭法條規定，應予准許。
貳、事實方面：
一、原告主張：
(一)被告於108年12月29日22時19分許，駕駛車牌號碼000-000號
    普通重型機車，沿新竹市建功路四段由北往南方向駛至新竹
    市建功路與光復路口處，本應注意行經行人穿越道，遇行人
    穿越時，無論有無交通指揮人員指揮或號誌指示，均應暫停
    讓行人先行通過，而依當時情形，並無不能注意之情事，竟
    未暫停禮讓沿光復路前行人穿越道由北往南行走之原告先行
    ，即貿然左轉通過行人穿越道而不慎撞及原告，致原告受有
    頸椎挫拉傷、合併頸椎第5、6節椎間盤突出及頸髓壓迫、輕
    微腦震盪等傷害，案經臺灣新竹地方檢察署以109年度偵字
    第8816號提起公訴，本院刑事庭以109年度交易字第550號刑
    事判決確定，被告應負全部肇事及賠償責任。原告因本事件
    受有以下損失：
 1、增加生活上負擔69,800元(看護費13,800元＋居家清潔費56,0
    00元)：
　　原告因腦震盪頭痛昏睡且噁心不適，自109年1月1日，同年
    月8至12日均由家人看護、照顧原告生活起居，依看護行情
    每日2,300計算，看護費總額為13,800元(2300×6)。另原告
    因本事故受有前開傷害，且原告因頸椎受傷需戴頸圈，因而
    需人代勞居家環境及生活起居，自109年1月1日至同年5月31
    日止，實際居家共56日，並以每日1,000元計算，居家服務
    費為56,000元(56×1000)。
 2、未提出申請理賠之醫材支出、醫療費及交通費69,780元(醫
    療用品1,580元、未理賠之醫療費13,500元、未理賠之交通
    費54,700元)：
　　原告至110年10月29日未理賠之醫療費為11,430元、自110年
    11月3日至110年12月1日未理賠之醫療費為2,070元，故被告
    尚須賠償原告醫療費13,500元(11430+2070)；因強制責任保
    險交通費於第三次理賠時已滿上限2萬元，就醫車資超過強
    制險理賠上限之部分應由被告負擔，原告為前開傷勢分別至
    新竹馬偕醫院、新北市亞東紀念醫院、台北榮民總醫院及新
    竹松青診所就診，依計程車業者網站提供之計程車費計算輸
    入起訖地址後，計算出自竹東宿舍分別至新竹馬偕醫院車資
    每趟（來、回）660元、至亞東醫院每趟3,450元、至台北榮
    民總醫院每趟4,660元、至新竹松青診所每趟420元；原告於
    領取強制責任保險交通費滿額後，至109年10月29日尚前往
    新竹馬偕醫院就診3次、台北榮民總醫院1次、亞東醫院1次
    ，新竹松青診所84次，交通費為45,370元；自110年11月3日
    至12月1日止再至亞東醫院就診1次，松青診所14次，交通費
    為9,330元，故被告應賠償原告交通費54,700元(45370+9330
    )。
 3、申請第1至3次強制險理賠之就醫相關金額76,060元(醫療費1
    4,510元+交通費61,550元)：
　　原告自本事件後就已支出之醫療費用14,510元及交通費61,5
    50元分別向新安東京海上產物保險股份有限公司(下稱新安
    東京保險公司)申請醫療費用及交通費用理賠，惟強制責任
    保險理賠部分僅理賠部分醫療費用及交通費用，且保險公司
    認為診察費、檢驗光碟片、電腦斷層掃描非強制責任賠償項
    目，惟該部分仍屬醫療費之一部，被告應負賠償責任。
 4、工作收入減少229,672元(休養及就醫扣薪29,665元、損失不
    休假金額12,619元、下班後就醫損害187,388元)：
　　查原告至110年9月2日休養及就醫扣薪病假108小時扣半薪損
    失26,303元，另被告應賠償原告110年10月7日就醫扣薪367
    元及同年月8日就醫扣薪184元；110年11月3日至同年12月1
    日新增就醫扣薪2,811元，計損失29,665元(26303+367+184+
    2811)。另原告因處理本事故至警局製作警詢筆錄、數次往
    返地檢署、法院開庭而損失不休假獎金5,615元，並支出交
    通費5,680元。實務有認為除財產上、非財產上之損害外，
    被告人時間上之浪費亦屬非財產上之損害，亦得請求賠償，
    是原告於下班後就醫，其就醫時間因而受有之損害，並非不
    能換算為金錢，故以原告薪資換算為時薪為487.08元/小時
    ，每次就醫需耗時3小時，原告至松青診所就診於109年7月7
    日至109年12月29日計59次、110年1月5日至110年7月26日計
    35次、110年8月4日至110年10月6日計13次、110年10月14日
    至10月29日計7次，至新竹馬偕醫院計1次，並計算至110年1
    2月1日止，原告所受之下班後就醫損失為187,388元。
 5、後續醫療費用1,138,691元：
 (1)原告因本事件受有頸椎挫拉傷，頸椎第5/6節椎間盤突出及
    頸髓壓迫之傷害，至新竹馬偕醫院及亞東醫院就診，均經診
    治應接受後續手術治療，經亞東醫院預估開刀費用280,000
    元。且原告住院期間需專人全日看護7日共16,100元、且疫
    情期間為免感染風險而需選擇單人病房之病房費支出，以每
    日12,500元計算7日共87,500元，由醫院控制供給之伙食亦
    為醫療行為之一環，每日270元，是其住院餐費7日共1,890
    元，及疫情期間另需支出看護PCR快篩費用1,600元，乙種證
    書220元，預估需支出387,310元(280000+1600+87500+1890+
    220+16100)。
 (2)原告預估回診12次及申請乙種證明書2份費用，每次回診掛
    號費150元、部分負擔420元，乙種證明書220元，計需支出7
    ,060元。
 (3)原告欲進行後續醫療手術時，被告亦應支出原告住院、離院
    、回診時之交通費用，依原告自公司宿舍至亞東醫院或自戶
    籍地至亞東醫院之車資每趟3450元及110元，故交通費預估
    需支出46,280元。
 (4)於後續醫療手術後，原告需住院7日並術後休養3個月，期間
    之薪資損失自應由被告賠償，原告薪資自111年度起公務員
    調薪百分之4，是以原告110年月薪117,300元加計4%後，111
    年度原告每月薪資為121,992元，則被告應賠償原告手術住
    院7日及術後休養3個月之薪資394,441元(121992/30×7+1219
    92×3)。
 (5)原告於手術出院後上需專人全日看護3個月，以每日2300元
    計算，需支出92日看護費共211,600元(2300×92)。
 (6)原告手術後須有專人全日看護，然看護範圍未包含家事部分
    ，是原告仍需支出居家服務費，以92日，每日1000元計算，
    被告應賠償居家服務費92,000元(92×1000)。　　　　
 6、精神慰撫金1,392,417元：
　　被告因搶越綠燈時之行人穿越道，致行走於行人穿越道之原
    告受有前開傷害，並應負全部過失責任，然訴訟後仍堅持賠
    償上限為10萬元，不足以支付原告就醫之手術自負額；且原
    告因此頸椎受有傷害，並持續復健治療至今，為不可逆傷勢
    且有癱瘓之虞，並需手術治療，為此嚴重影響生活，並承受
    莫大精神痛苦，故請求被告應給付精神慰撫金1,392,417元
    。
 7、以上，原告受有之損失金額總計為2,976,420元。
(二)對被告答辯之陳述： 
 1、系爭事件發生前原告並無頸椎病變或神經壓迫之痼疾，不曾
    因此病症而就醫，被告質疑原告頸椎病變係既有痼疾，乃脫
    免責任之託詞。因被告自原告右側斜後方撞倒原告，經新竹
    馬偕醫院於車禍急診後安排電腦斷層檢查發現原告有上開傷
    勢，任何醫院參考新竹馬偕醫院拍攝之電腦斷層及X光光碟
    影像，應均會判斷原告頸椎傷勢可能為車禍造成，亞東醫院
    診斷書記載原告頸椎傷勢可能與外傷有關，乃合理判斷。而
    新竹馬偕醫院及新北亞東醫院均認為原告頸椎受傷嚴重有手
    術必要，又亞東醫院診斷書記載之前位頸椎減壓手術(併置
    換人工頸椎間盤)自費金額280,000元，符合國內醫院人工頸
    椎間盤收費行情。
 2、又看護原告之兄長具醫藥專業，並不亞於一般看護，比照看
    護費用計算符合公平原則。原告因系爭車禍須佩戴頸圈，因
    而需人代勞居家環境及生活起居，原告自109年1月1日至5月
    31日實際居家共56日，以1,000元/日計算居家服務費尚屬合
    理。
 3、就醫交通費係原告於計程車業者網站提供之「計程車費試算
    」得出之車資，系爭事故後於骨折就醫期間因疫情較少搭乘
    計程車，多由親友駕車接送，骨折後自行駕車就醫，不論前
    往方式為何，被告應比照計程車資賠償原告。另原告自竹東
    宿舍前往新北市就醫，被告之保險公司擅自以原告新北市戶
    籍地計算在新北市就醫之交通費，短付之交通費，被告應賠
    償原告自保險公司誤算短付之金額。
 4、我國民法規定損害賠償係採「完全賠償原則」，被害人就「
    所受損害及所失利益」皆可請求賠償，被告騎機車違反交通
    規則撞傷原告後，僅依強制責任賠償原告基本醫療費，卻不
    支付原告手術治療所需之自費額，致原告身體健康持續受損
    無法痊癒，不得已訴諸司法，受有不休假金額及交通費之損
    失，被告應負賠償責任。且原告於109年因治療請假過多影
    響升遷及調薪，因此110年多在下班後就醫，下班時間因而
    受有損害(其他人格法益)，時間損害並非不能評價為金錢，
    被告仍應負賠償責任，始符公平原則。
 5、就後續醫療費用部分，因COVID-19疫情無法完全消除，住院
    單人房較無感染風險，且價位高之病房較快等到，病房選擇
    需綜合考量，非以選擇價低之病房才算合理，學者間亦認為
    鑑於身體健康人格法益之重要性，受傷者得自由選擇治療之
    醫院、病房種類，其賠償應斟酌受害人受傷程度、需要及身
    分地位等因素而認定之。並依最高法院78年第9次民事庭會
    議決議指出，由醫院控制供給之伙食，實為治療行為之一環
    ，是住院餐費應由被告負擔。
(三)為此，爰依侵權行為法律關係提起本件訴訟，並聲明：
 1、被告應給付原告2,976,420元，及自起訴狀送達翌日起至清
    償日止，按年息百分之五計算之利息。
 2、原告願供擔保，請准宣告假執行。
 3、訴訟費用由被告負擔。
二、被告則以：　　
    原告主張之各項請求，並未證明與系爭事故有因果關係，且
    有諸多不合理之處，茲分別答辯如下：
(一)109年1月18日至12日看護費用11,500元，原告並未證明與交
    通事故有因果關係，且由親屬看護，因其未具備專業看護之
    本質學能，不能以專業看護視之，其看護費用尚不得以專業
    標準計算，況原告未舉證是否需要全日看護，如有必要，亦
    應以每日1,200元計算為適當。
(二)109年1月8日至5月31日居家服務費44,000元，原告未舉證與
    系爭交通事故有何因果關係及必要性，被告認為不合理，如
    有必要，被告認以每日1,000元為合理。
(三)強制險未理賠醫材支出醫療費用及交通費用之部分，被告不
    爭執醫材支出780元、醫療頸圈380元、電療海綿400元及未
    理賠醫療費用8,470元。交通費36,220元原告未證明與系爭
    事件有因果關係及必要性，且原告已領取強制責任險交通費
    20,000元，應予扣除。第1至3次強制險誤算及未補償之36,9
    00元，原告未舉證因果關係及必要性。
(四)原告因病假扣薪26,303元，被告不爭執。惟原告主張請特休
    處理車禍相關事宜須賠償不休假獎金，此非系爭事件所生之
    直接損害，與被告知侵權行為間無相當因果關係。
(五)後續醫療相關費用：   
    依原告所提供之亞東醫院109年6月1日及11月30日診斷書，
    原告所受傷害為頸椎病變併神經壓迫，「可能」與外傷有關
    ，惟頸椎病變是否為原告本身既有之痼疾，為何6月醫囑僅
    記載宜接受手術無自費，11月再次就診卻增加280,000元高
    額自費，若與系爭事件有關，被告認病患及看護PCR快篩、
    單人病房7日費用、餐費、看護7日費用、預估回診及乙種證
    書費因原告未舉證其因果關係及必要性，此部分之請求顯不
    合理。
(六)不開刀復健費用586,638元，原告所提供之各醫院診斷證明
    書，均未記載每周需復健五次且有持續至平均餘命，又與開
    刀及交通費用預估412,260元重複，顯不合理。
(七)系爭事故後被告竭盡心力，願與原告就本意外事故協商賠償
    以祈圓滿解決，惟因原告堅持高額賠償金為條件，故雙方始
    終無法達成和解，請鈞院依法裁量酌減精神慰撫金至50,000
    元等語，資為抗辯。並聲明：原告之訴駁回；如受不利之判
    決，願供擔保請准宣告免為假執行。
三、兩造不爭執事項：
(一)被告於108年12月29日22時19分許，駕駛車牌號碼000-000號
    普通重型機車，沿新竹市建功路四段由北往南方向駛至新竹
    市建功路與光復路口處，本應注意行經行人穿越道，遇行人
    穿越時，無論有無交通指揮人員指揮或號誌指示，均應暫停
    讓行人先行通過，而依當時情形，並無不能注意之情事，竟
    未暫停禮讓沿光復路前行人穿越道由北往南行走之原告先行
    ，即貿然左轉通過行人穿越道而不慎撞及原告，致原告受有
    頸椎挫拉傷、合併頸椎第5、6節椎間盤突出及頸髓壓迫、輕
    微腦震盪等傷害，案經臺灣新竹地方檢察署以109年度偵字
    第8816號提起公訴，本院刑事庭以109年度交易字第550號刑
    事判決確定，被告就系爭事件應負過失責任(見竹司調卷第2
    2頁背面)。
(二)醫材支出780元、醫療頸圈380元、電療海綿400元及未理賠
    醫療費用8,470元、病假扣薪26,303元及後續手術費用280,0
    00元不爭執(見本院卷第145、147、304頁)。
(三)原告已收取強制第三人責任險31,760元(見本院卷第177頁)
    。
四、本院之判斷：
　　原告主張因被告過失駕車行為，致其受有頸椎挫拉傷、合併
    頸椎第5、6節椎間盤突出及頸髓壓迫、輕微腦震盪等傷害乙
    情，業據提出事故路口照片、道路交通事故現場圖、事故當
    事人登記聯單及事故初步分析研判表、新竹馬偕醫院、亞東
    紀念醫院、松青診所診斷證明書、損害賠償明細表、line截
    圖影本、在職證明等件為證(見本院卷第67至137頁)。被告
    對系爭事故發生之經過及其應負過失責任不爭執，惟對原告
    之各項請求，除不爭執事項㈡所列費用外，其餘則以前詞置
    辯。故本件兩造之爭點在於：原告依侵權行為法律關係請求
    被告賠償，有無理由？合理金額為若干？茲分述如下：
(一)按因故意或過失，不法侵害他人之權利者，負損害賠償責任
    ；汽車、機車或其他非依軌道之動力車輛，在使用中加損害
    於他人者，駕駛人應賠償因此所生之損害，民法第184條第1
    項前段、第191條之2前段分別定有明文。原告主張被告於10
    8年12月29日22時19分許，駕駛車牌號碼000-000號普通重型
    機車，沿新竹市建功路四段由北往南方向駛至新竹市建功路
    與光復路口處，本應注意行經行人穿越道，遇行人穿越時，
    無論有無交通指揮人員指揮或號誌指示，均應暫停讓行人先
    行通過，而依當時情形，並無不能注意之情事，竟未暫停禮
    讓沿光復路前行人穿越道由北往南行走之原告先行，即貿然
    左轉通過行人穿越道而不慎撞及原告，致原告受有頸椎挫拉
    傷、合併頸椎第5、6節椎間盤突出及頸髓壓迫、輕微腦震盪
    等傷害。又被告所犯上開過失傷害罪，經本院以109年度交
    易字第550號刑事判決判處有期徒刑參月等情，除前述原告
    所提出之證物外，復經本院依職權調取本院109年度交易字
    第550號全卷核閱無訛，自堪信為真實。是原告主張被告應
    對原告負侵權行為損害賠償之責，當屬有據。
(二)按不法侵害他人之身體或健康者，對於被害人因此喪失或減
    少勞動能力或增加生活上之需要時，應負損害賠償責任；不
    法侵害他人之身體、健康、名譽、自由、信用、隱私、貞操
    ，或不法侵害其他人格法益而情節重大者，被害人雖非財產
    上之損害，亦得請求賠償相當之金額，民法第193條第1項、
    第195條第1項分別定有明文。損害賠償之債，以有損害之發
    生及有責任原因之事實，並二者之間，有相當因果關係為成
    立要件。所謂相當因果關係，係指依經驗法則，綜合行為當
    時所存在之一切事實，為客觀之事後審查，認為在一般情形
    下，有此環境、有此行為之同一條件，均可發生同一之結果
    者，則該條件即為發生結果之相當條件，行為與結果即有相
    當之困果關係。反之，若在一般情形上，有此同一條件存在
    ，而依客觀之審查，認為不必皆發生此結果者，則該條件與
    結果並不相當，不過為偶然之事實而已，其行為與結果間即
    無相當因果關係（最高法院110年度台上字第1114號判決參
    照）。且按當事人主張有利於己之事實者，就其事實有舉證
    之責任，民事訴訟法第277條前段定有明文。準此，原告應
    就所受損害與被告行為間有相當因果關係，及原告所受損害
    之金額，負舉證責任。茲原告得請求之項目及金額，分別審
    酌如下：
 1、增加生活上負擔0元(腦震盪休養期間家人看護費0元、居家
    清潔費0元)：
 (1)原告雖主張其因系爭傷害於109年1月1日、1月8日至1月12日
    共6日須專人看護，並由原告胞兄看護，以每日2300元計算
    ，受有相當於看護費用13,800元之損失云云，業據提出戶籍
    謄本、休假證明為證(見本院卷第121頁、第249至251頁)。
    然觀諸原告於108年12月29日至該院急診，109年1月2日起至
    骨科就診、109年1月3日起至神經外科追蹤檢查與治療之新
    竹馬偕醫院骨科、神經外科之診斷證明書，其「醫囑」欄均
    未記載原告需專人照顧，此有前開醫院診斷證明書在卷可稽
    (見本院卷第71至83頁)。且另依本院刑事庭向新竹馬偕醫院
    調閱原告就醫情形及病歷紀錄，亦僅記載「患者於108年12
    月29日至本院急診就診。因上述診斷，於109年1月3日至本
    院神經外科門診追蹤，目前仍有頭暈、噁心、頸項疼痛等症
    狀，宜休息7日，宜接受後續檢查及治療。」等語，此有新
    竹馬偕醫院109年10月20日馬院竹外系乙字第1090012818號
    函檢附病歷紀錄影本在卷可參(見交易卷39至73頁；第49頁)
    ，咸認原告於本事件發生後並無專人看護之必要，是原告此
    部分之請求，並無可採。
 (2)原告主張其因受有系爭傷害無法居家清潔，因而請求每周假
    日由家人代為清潔打掃並應給付每日1,000元，共56,000元
    之居家服務費，並以委請家人代為從事家務，依親屬代為照
    顧被害人起居並非不能評價為金錢為由，請求被告賠償其損
    害云云。惟被告則否認其必要性。經查，原告於系爭事故發
    生後並無住院，且除前開醫囑記載宜休養七日外，其餘時間
    原告已正常上下班，此觀原告提出之員工請病假扣款證明在
    卷可稽(見本院卷第121頁)，且本院認為原告於該期間並無
    專人看護之必要，已如前述，則原告非不得從事簡易家務，
    況居家環境整理本為家庭成員所應共同分擔，上開費用自不
    應加諸於被告，故原告此部分支出難認與本件被告應負之責
    任範圍具有因果關係，亦非必要費用，不應准許。
2、未提出申請理賠之醫材支出、醫療費及交通費16,472元(醫療
   用品1,580元、未理賠之醫療費13,500元、未理賠之交通費1,
   392元)：
(1)原告主張受有支出醫療頸圈、醫療用海綿及護具共1,580元之
   損害，並提出購買統一發票為證(見本院卷第93至94頁)，此
   項支出為被告所不爭執(見不爭執事項㈡)，是此部分之請求為
   有理由。
(2)原告又主張本件事故後至110年12月1日其支出醫療費共13,50
   0元，業據提出松青診所、新竹馬偕醫院、台北榮民總醫院門
   診醫療費用收據為證(見本院卷第166至167頁、第257至258頁
   、第315至319頁、第377頁、第383至389頁、第393頁、第403
   頁)，足見原告確有因治療本件事故造成之傷害而支出如收據
   所載等醫療費用，而該醫療費用乃診治傷害必要之支出費用
   ，準此，原告請求此部分支出之醫療費用13,500元，核屬有
   據，應予准許。
(3)原告主張因系爭事故往返前開醫療院所就診，交通費用應以
   自新竹縣竹東宿舍至醫療院所之計程車資計算，被告共應賠
   償54,700元云云，業據提出大都會計程車預估車資網頁截圖
   為證(見本院卷第105-108頁、119至120頁、169至172頁）。
   惟查：
   A、原告於本件事故並未提出任何交通費用之支出單據，又本
      件事故原告所受之傷勢部位均集中於頭部及頸肩部位，縱
      有行動不便，亦應隨傷勢逐漸痊癒而回復行動能力，參酌
      原告於本院言詞辯論期日自陳：「(法官問：原告請求交
      通費由無實際搭乘計程車？)有些有，有時候是同事載我
      ，或是骨折好了之後我自行騎車去。(法官問：亞東醫院
      部分如何前往？)亞東或榮總部分要搭乘大眾交通工具或
      請家人載我過去。」等語，此有本院110年9月2日言詞論
      筆錄在卷可參(見本院卷第178頁)。則原告主張其受有此
      部分計程車資之損害，已非無疑。
   B、然就原告就診時由親友接送及搭乘大眾交通運輸工具之耗
      費油資及車輛使用耗損等不利益，並非不能換價為金錢，
      本院參以109年度95無鉛汽油年均價為23.50元，汽車每公
      升油耗量約20公里，此有經濟部能源局西元2020年平均油
      價及車輛油耗指南等資料在卷可參(見本院卷405至416頁)
      。並以Google地圖計算原告居住地(新竹縣○○鎮○○路○段00
      0號)分別前往新竹馬偕醫院之距離分別為7.1公里、新北
      市亞東醫院59.7公里、台北榮民總醫院79.4公里、松青骨
      科診所3.8公里，此有Google地圖截圖在卷可參(見本院卷
      第417至423頁)，再以原告所提損害賠償明細表所示(見本
      院卷第343至345頁)，原告於109年10月20日至110年12月1
      日期間由住所往返新竹馬偕醫院3次、台北榮總1次、亞東
      醫院2次(109年11月30日、110年11月15日、見本院卷第71
      、377頁)、新竹松青診所98次之交通費用(109年10月20日
      至110年10月29日計84次；110年10月30日至110年12月1日
      計14次，參本院卷第345頁、第385至389頁、403頁)，其
      往返就醫之總里程數為1185公里(計算式：【(7.1公里*3
      次)+(59.7公里*2次)+(79.4公里*1次)+(3.8公里*98次)】
      *2往返=1185公里)，則原告此部分交通費用之損失應為13
      92元(計算式：1185公里÷20×23.50=1392元，元以下無條
      件捨去)。是原告請求至110年12月1日未申請理賠之交通
      費用損失合計為1,392元之範圍內為有理由，逾此範圍，
      為無理由。
3、申請第1至3次強制險理賠之就醫相關金額34,510元(醫療費14
   ,510元+交通費20,000元)：
(1)原告就已向新安東京保險公司申請強制責任險理賠之醫療費
   及交通費，業經提出損害賠償明細表為證(見本院卷第92頁)
   ，並有新安東京保險公司強制險醫療給付費用彙整表在卷為
   憑(見本院卷第102頁、109至110頁、113至115頁)，就醫療費
   用14,510元部分，醫療費用單據已由新安保險公司作為核保
   之用，本院審酌原告已翔實列載每次就診支出金額，故原告
   請求醫療費用14,510元，應予准許。
(2)至交通費用部分，原告已於本院言詞辯論期日自陳多由親友
   接送或搭乘大眾交通運輸工具，已如前述，則本院依原告所
   統計之交通費資料計算自本件事故發生日起至109年8月12日
   止，原告自竹東宿舍往返新竹馬偕醫院6次(108年12月29日、
   109年1月2日、109年1月3日、109年1月14日、109年2月24日)
   、竹東宿舍往返新北市亞東醫院2.5次(109年1月10日、109年
   2月17日、109年6月1日)、竹東宿舍往返台北榮總3.5次(109
   年1月15日、109年2月17日、109年5月4日、109年5月25日)、
   竹東宿舍往返松青診所30次，則依前述109年度95無鉛汽油年
   均價為23.50元，汽車每公升油耗量約20公里計算，其往返就
   醫之總里程數為1167.5公里(計算式：【(7.1公里*6次)+(59.
   7公里*2.5次)+(79.4公里*3.5次)+(3.8公里*30次)】*2往返=
   1167.5公里)，則原告此部分交通費用之損失應為1,372元(計
   算式：1167.5公里÷20×23.50=1372元，元以下無條件捨去)。
   然新安東京保險公司既已核保交通費用20,000元，則原告就
   交通費用20,000元以內之請求為有理由，逾20,000元之請求
   ，尚無可採。
4、工作收入減少29,235元(休養及就醫扣薪29,235元、損失不休
   假金額0元、下班後就醫損害0元)：
(1)原告主張自本件事故發生後至110年12月1日止因請假就醫遭
   公司扣薪29,665元，業據提出工業技術研究院員工請病假扣
   款證明為證(見本院卷第121至122、335、363頁)，就原告於1
   09年累計病假總計108小時(13.5天)遭扣半薪而受有薪資損失
   26,303元乙節，為被告所不爭執(見兩造不爭執事項㈡)，是原
   告該部分之請求，應予准許。又依原告所提出之請假明細表
   及○○○工作規則施行細則第18條之1第7款普通傷病假之規定「
   普通傷病假一年內未超過30日部分，薪資折價發給；」有該
   工作規則施行細則在卷可參(見本院卷第365頁至372頁)，是
   原告主張於110年10月7日(1.5小時)、8日(0.75小時)、110年
   11月3日(1.75小時)、15日(8小時)請傷病假共計12小時，受
   有薪資損失2,932元(計算式：12/2×488.75元=2932.5，元以
   下四捨五入)，亦屬可採。因此原告主張就醫扣薪於29,235元
   (計算式：26,303元+2,932元=29,235)之範圍內，為有理由；
   逾此部分，不應准許。
(2)惟人民因報案、調解、民刑訴訟所花費之時間、勞力及金錢
   ，不可一概認屬他方應賠償之損害，蓋原告欲循訴訟程序解
   決糾紛、維護自身權益，本需耗費相當勞費，此非被告侵權
   行為必然造成之結果，而為法治社會解決紛爭制度設計所不
   得不然。故縱令原告有因訴訟開庭而損失工作薪資或支出交
   通費之情事，亦屬原告為保護其權益所支付之訴訟成本，難
   認與被告之侵權行為有相當因果關係，是原告請求被告賠償
   前往警局製作筆錄、至地檢署及法院開庭所受之損失不休假
   金額12,619元，不應准許。
(3)原告另主張其因受有上開傷害致花費時間就醫及復健，因此
   受有換算時薪之損失共183,778元為乙節，惟未能舉證證明其
   就診必有花費時間等待及復健所須進行之時間，又時間之利
   用，係基於個人意思自主決定，而意思自主又屬人格之範疇
   ，與個人人格難以分離，又時間所能換取之具體金錢，涉及
   因素甚多，殊難加以衡量，縱屬非財產損害，惟非財產上損
   害，以法律有特別規定者為限，始得請求慰撫金。查原告因
   前揭傷勢付出時間就醫、復健，然參之前揭說明，時間之耗
   損，涉及個人主觀感受，要非屬民法第195條第1項所規定之
   身體、健康、名譽、自由、信用、隱私、貞操，或其他人格
   法益受侵害之情形，亦非法有明文得請求慰撫金受保護之人
   格權利及法益。是以，原告以此為由主張受有耗費時間就醫
   之非財產上損害，尚無足採。
5、後續醫療費用626,980元(開刀預估費用及證書費291,720元+
   回診12次及乙種診斷證明書費用7,060元+住院及回診交通費
   用4475元+薪資損失185,725元+術後居家看護138,000元+居家
   服務0元)：
(1)原告主張因本件事故受有頸椎挫拉傷，合併頸椎第5/6節椎間
   盤突出及頸髓壓迫等傷害，於持續醫療後經醫師建議應接受
   後續手術治療等語，業據提出新竹馬偕醫院、亞東紀念醫院
   診斷證明書為證(見本院卷71至77頁)，被告雖以原告所受第5
   /6節椎間盤突出暨神經壓迫等傷勢，應與本件事故無因果關
   係云云置辯。惟查，本院依職權函請亞東醫院就原告上開病
   情是否與本件事故有關及費用為研判，經該院函覆以：「病
   患頸椎第五、六節間椎板突出的原因可能是退化，也有可能
   是外力造成，病患主訴於108年12月29日車禍受傷，故無法排
   除其關聯性，因有神經壓迫故宜接受前位頸椎減壓術併人工
   關節置換手術或融合術。」此有亞東紀念醫院110年9月17日
   亞病歷字第110917001號函在卷可稽(見本院卷第187至188頁)
   。另新竹馬偕醫院前回覆本院刑事庭原告就醫情形及病歷紀
   錄中，亦載明「病患頸部疼痛於109年1月3日及1月7日經神經
   外科門診就診，診斷為頸椎椎間盤突出，因神經壓迫，建議
   手術治療」等語，有新竹馬偕醫院109年10月20日馬院竹外系
   乙字第1090012818號函在刑事卷可參(見交易卷第39頁)，且
   依原告所陳，於本件事故發生前未有頸椎病變等痼疾，而於
   本件事故後之就診歷程，亞東紀念醫院及新竹馬偕醫院診斷
   證明書醫囑欄均載「因頸椎問題，建議盡早接受手術治療」
   、「至今右手麻木乏力，神經壓迫時間愈長，復原程度愈少
   ，通常超過一年以上，無法完全復原，宜接受前位頸椎減壓
   併人工關節置換手術」等節，衡以交通事故之碰撞結果，可
   能致原告有無法立即顯現，或急診時無法立即辨識出之身體
   傷勢，需進一步診療或相當時間方可判斷，應屬常見，則原
   告此部分傷勢應堪認為事故發生頸部受傷之連續病程發展，
   且原告於事故發生後數日因頸部疼痛而至前開醫院就診始發
   現該病癥，則原告上開所述之傷勢，足認與本件事故間具相
   當因果關係，而應由被告負損害賠償責任，堪可認定。
(2)原告主張後續預計開刀費用280,000元、看護PCR快篩費用1,6
   00元、單人病房7日87,500元、餐費1,890元、看護費7日16,1
   00元及乙種證書費220元，共計387,310元之部分，雖提出亞
   東醫院病房介紹網頁、門診收費標準等件為證(見本院卷第12
   3至130頁、355頁)。其中，進行人工至換關節手術費用280,0
   00元，經亞東醫院前開函覆「對病患而言，人工關節置換手
   術的預後較好，目前無健保給付，融合術則可以申請健保給
   付，人工關節費用依不同廠牌及各醫院的訂價為25至28萬之
   間，病患約需住院3至5天，期間及出院後最好有專人照顧三
   個月」可明，而依該函覆內容亦知住院期間所需支出之必要
   費用為開刀費用及看護費用。又開刀費用除亞東醫院函覆之
   價格外，原告另提出新式人工椎間盤各廠牌型號價格區間為1
   92,500元至304,000元之間(見本院卷第233頁)，是原告主張
   手術費用280,000元尚屬合理，應予准許。又依函覆內容，原
   告於住院5日期間確實有受人看護之必要，而本院審酌原告以
   每日2,300元計算看護費用，當屬合理適當，故原告得請求之
   看護費於11,500元(計算式：2,300×5=11,500)範圍內，應屬
   必要。再按診斷證書費用如係被害人為證明損害發生及其範
   圍所必要之費用，應納為損害之一部分（最高法院93年度台
   上字第1159號民事判決意旨參照）。故原告另請求開刀後申
   請醫院開立診斷證明書費用220元之部分，亦屬合理，應予准
   許。
(3)至於原告主張另需支出看護PCR快篩費用1,600元、單人病房
   費87,500元、餐費1,890元云云。
　 A、查看護快篩費用1,600元為現行看護人員入院職業所必須
      進行之行為，與被告所為侵權行為並無必然之相當因果關
      係存在，是原告請求被告賠償此項損失，即乏所據。
　 B、又醫院提供予病患之醫療內容均相同，不因入住病房種類
      不同而有異，一般健保給付之病房原則上已足夠其醫療上
      之需求，若原告選擇住自費病房係為其自身之要求，非醫
      院基於病情需要所特別安排者或斯時無健保給付之病房不
      得已需自費升等入住者，升等病房所增加之差額費用，尚
      難認係醫療上之必要費用，是原告此部分之請求，非有理
      由。
　 C、又原告不論本件事故是否發生，本須自行負擔膳食費用，
      並非因本件事故發生始須額外支出自身之伙食費，是難認
      該等花費係因本件侵權行為所必然須增加之支出，原告此
      部分之請求，不應准許。　
(4)至於原告接受前位頸椎減壓併人工關節置換手術後之其他費
   用，牽涉原告術後需專人照顧期間之認定，經前開亞東醫院
   函覆內容雖建議需專人照護三個月，然本院細閱原告提出之
   頸椎手術治療相關醫訊及書面資料，內容載有「手術後2至4
   週可能需要他人照顧日常生活，不可進行家務，術後4週至3
   個月可做輕度工作但避免提舉重物，由醫師決定返回工作或
   恢復運動期間，術後三個月內均應持續戴頸圈」、「手術後2
   至4星期內覆診，康復期間通常需要4至6星期」、「至少三週
   不得騎摩托車、長途開車」等語(參本院卷第203、283、294
   頁)，並審酌原告正值中壯年，發生本事件前亦無痼疾，術後
   如積極復健，應能如醫訊資料所載於術後4至6周後逐漸復原
   ，惟考量依前開診斷證明書內容所載，因頸椎壓迫而右手已
   無力，本院審酌前開情節，認原告術後在家休養需專人照顧
   期間應以2個月為必要，並依此估算如下費用：
   A、回診醫療費用及乙種診斷證明書7,060元：
　    原告請求於手術後須回診12次，每次回診掛號費150元、
      基本部分負擔420元，共計7,060元，業據提出亞東醫院門
      診收費標準、醫療費用收據為證(見本院卷第127頁、第37
      7頁)，且依前述醫院函覆及醫訊資料所示，原告於術後需
      密集回診及依頸椎復原或復健程度需固定時間回診之必要
      ，依此，原告此部分之請求尚屬合理，應予准許。
   B、住院及回診交通費用4,475元：
　    原告請求前開回診時往返宿舍及亞東醫院之計程車資共計
      46,280元云云，本院審酌原告進行手術後休養期間頸部肌
      肉尚未復原，有避免頸部前後劇烈晃動之必要，故原告請
      求離院及回診無法自行前往就診等節，尚屬合理。本院細
      閱原告請求之車資係分別自戶籍地及工作地往返亞東醫院
      加總計算，然原告不可能同時居住於兩地，且本院審酌原
      告既選擇於亞東醫院進行手術，術後亦須至亞東醫院回診
      ，及考量需請假居家休養2個月並由專人看護，自應以戶
      籍地至亞東醫院計算計程車資較屬合理，故原告除住院前
      由工作地前往亞東醫院之計程車資1,725元外，其餘請求
      自工作地至亞東醫院之計程車資均應予剃除。原告主張戶
      籍地至亞東醫院之計程車資單程110元，業據提出大都會
      計程車車資試算在卷可參(見本院卷第299頁)，則原告住
      院由工作地至亞東醫院、離院及回診12次由戶籍地往返亞
      東醫院之交通費用應為4,475元(計算式：1725+110元×（1
      2次×2往返＋1離院）=4,475元)內之請求，應予准許，逾此
      範圍，不應准許。
   C、薪資損失185,725元：
　    原告主張其所服務機構僅對一年內未超過30日之普通傷病
      假支付半薪，顧及術後多次回診及身體不適，仍須請普通
      傷病假，故手術住院及術後休養期間擬請扣全薪之特休假
      及事假，並應以原告月薪於111年度調薪後為121,992元計
      算，損失394,441元云云。首查，因進行頸椎手術，原告
      有住院5日及居家休養2個月之必要，已如前述，是原告主
      張其受有65日（計算式：5日+60日=65日）薪資損失之範
      圍內，堪屬可採。次查有關特休假部分，參酌勞動基準法
      第38條第4 項前段規定：「勞工之特別休假，因年度終結
      或契約終止而未休之日數，雇主應發給工資。」，是堪認
      原告因休養期間而請特別休假以代替其他假別時，仍受有
      無法請領不休假工資之損害。今原告為免遭扣薪而請休特
      別休假以養傷，就該特別休假休養之日數自應由被告賠付
      等值之日薪資，以符公平。然原告既自己選擇以事假代替
      傷病假而遭扣全薪，該部分之損失不可歸責於被告，本院
      審酌原告其餘休養期間仍受有薪資損失，爰以傷病假扣半
      薪計算剩餘期間以填補原告損害。再查，111年度公務人
      員調薪4%與本事件損害賠償因果關係無涉，是原告薪資仍
      應以109年度薪資117,300元為基準(見本院卷第295頁)，
      故原告可請求被告賠償之薪資損失為185,725元(計算式：
      117,300元÷30日×（全薪30日＋半薪(30日+5日)/2)=185,72
      5元），逾此範圍之請求，不應准許。
   D、術後居家看護138,000元：
　    原告主張術後休養3個月期間應由專人看護，以每日2,300
      元計算，損失211,600元云云。惟查，原告術後須居家休
      養2個月等節，已如上述，原告請求每日2,300元之看護費
      用，尚符一般合理行情，是原告得請求術後居家看護費用
      為138,000元(計算式：2300×60＝138,000)，逾此範圍之請
      求，不應准許。
   E、居家服務費0元：
　    原告主張看護人員不提供居家家事服務，手術後須有居家
      服務，擬委請家人休養期間協助居家家事，以每日1,000
      為計算，計損失92,000元云云。惟居家環境整潔本為家庭
      成員日常生活應共同維持，且應視個人能力、年齡、體力
      狀況而分擔，上開費用不應加諸於被告，故原告此部分支
      出難認與本件被告應負之責任範圍具有因果關係，且並非
      必要費用，難認有據，不應准許。　 　 　 　 
6、精神慰撫金300,000元：
   按不法侵害他人致受傷者，被害人受有非財產上損害，請求
   加害人賠償相當金額之慰撫金時，法院對於慰撫金之量定，
   應斟酌實際加害情形、所造成之影響、被害人痛苦之程度、
   兩造之身分地位經濟情形及其他各種狀況，以核定相當之數
   額（最高法院47年台上字第1221號、51年台上字第223 號裁
   判意旨參照）。查本件原告因被告之過失傷害行為，受有如
   上述傷勢之傷害，業據認定如前，堪認原告精神上確實受有
   相當程度之痛苦，是原告請求被告賠償精神慰撫金，應屬有
   據。再查，原告學歷為博士畢業，名下有房地投資，現職為
   工業技術研究專案經理；被告則為大學畢業，目前無業，名
   下無財產等情，有調解程序筆錄、原告服務證明及稅務電子
   閘門財產所得調件明細在卷可參（見竹司調卷第22頁背面、
   本院卷第13至24頁、135頁）。本院斟酌本件被告係屬過失為
   傷害行為，該傷害行為發生之經過情形，原告所受傷勢情形
   以及兩造之身分、地位、經濟狀況等一切情狀，認被告應賠
   償原告之精神慰撫金以300,000元為適當，逾此範圍則不應准
   許。
7、基上，原告得請求被告賠償之金額為1,007,197元(計算式：
   未提出申請理賠之醫材支出、醫療費及交通費16,472元+申請
   第1至3次強制險理賠之就醫相關金額34,510元+工作收入減少
   29,235元+後續醫療費用626,980元+精神慰撫金300,000元＝1,
   007,197元)。
(三)按「保險人依本法規定所為之保險給付，視為被保險人損害
    賠償金額之一部分；被保險人受賠償請求時，得扣除之。」
    ，強制汽車責任保險法第32條定有明文。查本件車禍發生後
    ，原告已領取強制險理賠合計為31,760元，有原告於言詞論
    期日所自陳，且有新安東京產險公司強制險醫療給付費用彙
    整表在卷可佐（見本院卷第113、177頁），依上開規定，此
    部分金額應予扣除，則於扣除後，原告尚得請求被告給付之
    金額為975,437元（計算式：1,007,197元－31,760元＝975,43
    7元）。
五、末按「給付無確定期限者，債務人於債權人得請求給付時，
    經其催告而未為給付，自受催告時起，負遲延責任。其經債
    權人起訴而送達訴狀，或依督促程序送達支付命令，或為其
    他相類之行為者，與催告有同一之效力」；「遲延之債務，
    以支付金錢為標的者，債權人得請求依法定利率計算之遲延
    利息」；「應付利息之債務，其利率未經約定，亦無法律可
    據者，週年利率為百分之五」，民法第229 條第2 項、第22
    3 條第1 項前段、第203 條分別定有明文。原告依侵權行為
    之法律關係請求被告賠償前揭金額，屬未定給付期限之債務
    ，又未約定利息，則被告自受催告時起，負遲延責任；而本
    件刑事附帶民事起訴狀繕本係於109年11月18日送達予被告
    （見附民卷附帶民事訴訟起訴狀收受繕本日期），則原告向
    被告請求自起訴狀繕本送達翌日即109年11月19日起至清償
    日止，按年息5 ％計算之利息，為有理由，應予准許。
六、綜上所述，原告依侵權行為損害賠償之規定，請求被告給付
    975,437元，及自109年11月19日起至清償日止，按年息5 ％
    計算之利息，為有理由，應予准許，逾此範圍之請求，則屬
    無據，應予駁回。
七、本件事證已臻明確，兩造其餘之攻擊或防禦方法及所用之證
    據，經本院斟酌後，認為均不足以影響本判決之結果，爰不
    逐一論列，附此敘明。
八、又本件係依民事訴訟法第427條第2項適用簡易程序所為被告
    敗訴之判決，依民事訴訟法第389條第1項第3款規定，法院
    應依職權宣告假執行。是兩造雖均陳明願供擔保聲請宣告假
    執行或免為假執行，就原告勝訴及聲請部分，僅在促使法院
    依職權發動假執行宣告，毋庸另為准駁之判決；而被告聲請
    供擔保免為假執行部分，核與法律規定相符，乃分別酌定相
    當擔保金額准許之。至原告敗訴部分既經駁回，其假執行之
    聲請即失所附麗，應併予駁回。
九、本件原告係提起本件刑事附帶民事訴訟，經本院刑事庭依刑
    事訴訟法第504條第1項移送前來，依同條第2項規定免納裁
    判費，且本件訴訟中並無其他訴訟費用之發生，故本院自毋
    庸為訴訟費用裁判之諭知，附此敘明。　
十、據上論結，原告之訴為一部有理由，一部無理由，依民事訴
    訟法第389條第1項第3款、第392條第2項，判決如主文。
中　　華　　民　　國　　111 　年　　1 　　月　　4 　　日
                  民事第一庭法　　　官　楊明箴
以上正本係照原本作成。
如對本判決上訴，須於判決送達後20日內向本院提出上訴狀。如
委任律師提起上訴者，應一併繳納上訴審裁判費。
中　　華　　民　　國　　111 　年　　1 　　月　　5 　　日
                                書記官　劉亭筠